【裁判字號】    89,易,2707
【裁判日期】    900330
【裁判案由】    傷害等
【裁判全文】
臺灣臺南地方法院刑事判決
    公  訴  人  臺灣台南地方法院檢察署檢察官
    被      告  甲○○
    選任辯護人  禎和
    選任辯護人  林憲聰
右列被告因傷害案件，經檢察官提起公訴（八十九年度偵字第三一九八號），本院判
決如左：
    主  文
甲○○連續傷害人之身體，處有期徒刑陸月，如易科罰金，以參佰元折算壹日；又無
故侵入他人住宅，處拘役貳拾日，如易科罰金，以參佰元折算壹日。
    事  實
犯罪事實如起訴書所載（如附件）。
    理  由
甲、被告甲○○被訴傷害部分：
一、右揭被告甲○○如何分別於民國（下同）八十八年十二月十三日及八十九年一月
    十八日晚上毆傷告訴人丙○○之事實，業據告訴人於偵查時指訴明確，且有告訴
    人提出之驗傷診斷書二張可稽。而訊據被告甲○○則矢口否認有傷害告訴人之犯
    行，辯稱：其雖曾於八十八年十二月十三日及八十九年一月十八日與告訴人發生
    口頭上爭執，但沒有毆打告訴人，觀諸告訴人所提出之八十八年十二月十三日驗
    傷診斷書所載，告訴人所受之傷害，僅為「上唇擦傷、紅腫」，若其真有動手毆
    打告訴人，豈僅受有如此輕微之傷害，且驗傷診斷書上所載致傷原因為「不詳」
    ，受傷時間則無記載，何以論斷確係其所為。又八十九年一月十九日之驗傷診斷
    書記載致傷原因為「鈍傷」，受傷時間推定為「壹天」，並無法認定其確有毆打
    之行為，而告訴人經常無故離家出走，且情緒不穩定，或許係告訴人在外所受之
    傷害或自己一時失控自傷，亦不無可能，卻以此誣賴被告。又八十八年十二月十
    四日雙方家長前來協調時，告訴人或告訴人之父母均隻字未提「口交」、「動手
    毆打」、「受傷」之事，而告訴人之母親丁○○○於本院作證時亦表示告訴人於
    十八日打電話時未說被毆打，足證告訴人指訴傷害一節均為不實等語。
二、經查：
（一）告訴人所提出之八十八年十二月十三日驗傷診斷書係臺南市立醫院醫師阮南傑
      所出具的，而八十九年一月十九日之驗傷診斷書亦係該醫院醫師林俊元所出具
      的，本應具有相當之公信力，在無證據證明有記載不實之情形前，均應認記載
      屬實。又驗傷診斷書之內容均係檢驗之醫師所填載，並非告訴人所填載，故八
      十八年十二月十三日驗傷診斷書雖記載致傷原因為「不詳」，而受傷時間則無
      記載，應係檢驗之醫師不知致傷之原因及受傷之時間而不敢妄下論斷而已，自
      不得執此而認上開驗傷診斷書之記載有何虛偽不實之處。又上開驗傷診斷書所
      載告訴人驗傷之日期分別係八十八年十二月十三日及八十九年一月十九日，而
      八十九年一月十九日之驗傷診斷書又於「推定受傷時間」欄內記載「約壹天」
      等字，顯然告訴人於八十八年十二月十三日及八十九年一月十八日確受有傷害
      無疑。
（二）雖被告否認於八十八年十二月十三日及八十九年一月十八日毆傷告訴人，但其
      亦坦承於該二日均曾與告訴人發生口頭上爭吵，若被告真僅與告訴人發生口頭
      上之爭吵而無動手毆打，何以告訴人於該二日會受有右揭之傷害？又八十八年
      十二月十三日驗傷診斷書所載告訴人所受之傷害為「上唇擦傷、紅腫」，而八
      十九年一月十九日之驗傷診斷書所載告訴人所受之傷害為「兩眼各壹處瘀腫各
      壹點伍乘壹點伍公分、左手腕紅腫約肆乘伍公分、左側枕部皮下血腫約乘
      公分，額部瘀傷約陸乘公分」，其受傷大多散佈在嘴唇、眼部、頭部等不易
      自傷之部位，且八十九年一月十九日驗傷診斷書所載受傷之部位多達四處，傷
      勢亦非輕，衡情均應非自傷所能造成的。又傷勢之輕重往往視施暴者出手揮擊
      之力道、位置，落點及受害者閃避之情況而定，不得僅以傷勢不重，即認非毆
      打所致，故告訴人於八十八年十二月十三日所受之傷害程度雖非嚴重，但應仍
      係外力毆打所造成的。
（三）按遭人毆傷，肉體上及精神上均非常痛苦，甚或須就醫治療，更增加生活上之
      支出，受害人對於施暴者理應恨之至極才是。若告訴人真為被告以外之人所毆
      傷，衡諸常情，告訴人對於真正之施暴欲訴追其刑事責任，尚為恐不及，豈有
      任意放縱真正之施暴者之罪責而誣陷無辜被告之理？故應認係被告毆傷告訴人
      的無訛。縱八十八年十二月十四日雙方家長前來協調時，告訴人或告訴人之父
      母真隻字未提「口交」、「動手毆打」、「受傷」之事，且告訴人之母親丁○
      ○○於本院作證時亦表示告訴人於八十九年十一月十八日打電話時未說被毆打
      等情不虛，但未提及之事，並不表示係未曾發生之事，且告訴代理人於本院審
      理時亦指稱：因為不希望母親擔心，所以，告訴人於八十九年一月十八日與母
      親通電話時，才未向母親說被毆打之事等語，有本院八十九年十一月二十四日
      訊問筆錄一份可參，經核尚符常情，應屬可信。又告訴人代理人亦表示於八十
      九年三月二十三日之告訴狀內記載告訴人於八十九年一月十八日打電話告知父
      母遭被告毆打之事一節，係告訴代理人誤會所致。按告訴代理人既非案件之當
      事人，亦非目擊證人，對於事情過程，未必十分瞭解，因一時疏忽而為錯誤之
      陳述，在所難免，既然其已為更正之陳述，自應以其更正後之陳述為準，故不
      得以上開情事而作為被告未毆傷告訴人之依據。
（四）綜上所述，被告所辯，無非卸責之詞，尚不足採，其傷害之犯行應予認定。
乙、被告甲○○被訴無故侵入住宅罪部分：
一、右揭被告甲○○如何於八十八年十二月十二日，擅自持告訴人之鑰匙開門進入告
    訴人位於臺南市○○路五三八巷三號六樓之二租屋處之事實，業據告訴人於偵查
    時指訴明確，而訊據被告固亦不口否認擅自進入該屋，惟辯稱：被告與告訴人係
    夫妻關係，夫妻對彼此生命、身體、健康等權利之維護與扶助，實有相互依存之
    關係，告訴人經常無故離家，且往往難以知其行蹤，故被告對告訴人之安危情況
    ，在外言行舉止，自然擔心，故被告在自家發現貼有上開地址之鑰匙，遂基於保
    護告訴人之立埸而進入告訴人之租屋處，被告並無不法之故意可言等語。
二、按刑法第三百零六條第一項所謂無故侵入他人住宅係指無正當理由擅入他人住宅
    者而言，雖被告與告訴人係夫妻關係，但在法律上仍各自享有獨立自主之權利，
    不容另一方任意侵犯，若被告真擔心告訴人在外之狀況，法律上另有請求告訴人
    履行同居義務之正當方法，被告捨此不為，竟未經告訴人之同意而擅自進入告訴
    人在外之租屋處，且偷閱告訴人之信件，豈能說是有正當理由，應屬無故侵入住
    宅。是被告所辯，應不可採，其無故侵入住宅之犯行，應予認定。
丙、按被告毆傷告訴人之行為，係犯刑法第二百七十七條第一項傷害罪。又被告侵入
    告訴人租屋之行為，係犯刑法第三百零六條第一項無故侵入住宅罪。又被告先後
    二次傷害行為，時間緊接，犯罪構成要件相同，顯係基於概括之犯意反覆為之，
    應依連續犯之規定，以傷害一罪，並加重其刑。又被告所犯傷害罪及無故侵入住
    宅罪之間，犯意各別，行為互殊，應依數罪分論併罰。爰審酌被告犯罪之動機、
    目的、手段、告訴人之傷勢非輕及被告犯罪後未能完全坦承犯行等一切情狀，各
    量處如主文所示之刑，並均諭知易科罰金之折算標準及併執行之。
丁、至告訴人另指訴被告擅自取走右揭鑰匙進入右揭租屋處後而取去告訴人信封之行
    為，應係另觸犯竊罪，而與無故侵入住宅罪間具有方法結果之牽連關係，雖公
    訴人未就竊部分一併起訴，但仍為起訴之效力所及，應就竊罪一併審判等語
    部分：經訊據被告對於其擅自持告訴人之鑰匙進入右揭租屋處後而取去告訴人信
    封之事實固不諱言，惟堅決否認有竊之犯行，辯稱：其財物都是告訴人在處理
    ，其欲找銀行貸款之基本資料，即於八十八年十二月十二日在住家中告訴人辦公
    桌抽屜尋找，發現右揭鑰匙。又進屋後發現信件都寫了客戶之姓名及地址，內容
    對其不利，其欲阻止告訴人寄出去，應屬防禦其權利，嗣於八十八年十二月十三
    日雙方家長協調時，其已將鑰匙及信件還給告訴人了，其無不法所有之意圖等語
    。經查本院審理時，告訴人指稱：其於八十八年十二月十三日為被告毆打後，雙
    方家長過來，被告將信件拿出來，其才知道被告拿其之鑰匙去過其租屋處等語，
    而證人即告訴人之母親丁○○○亦證稱：八十八年十二月十三日與被告之父母會
    面，有談到信件之事等語，有本院八十九年十一月二十四日訊問筆錄一份可佐。
    而證人即被告之父親乙○○於本院審理時，亦證稱：被告當著告訴人父母面前拿
    了三百多封信出來，內容寫了很難聽的話，當天被告約告訴人父母出來，主要是
    談信件之問題，告訴人父母要走時，就順手將信件及鑰匙帶走等語，有本院九十
    年一月三日訊問筆錄一份可憑。綜上指證之詞，被告取走鑰匙及信封目的之顯係
    在查證告訴人有無作對被告不利之事，並作為質問告訴人之依據而已，應無不法
    所有之意圖，否則，即應密而不宣，更不至於出示給告訴人及其父母觀看。況告
    訴人亦未否認已取回鑰匙及信封，則應已由其取回無訛，益見被告並無據為己有
    之意，雖被告擅自取走告訴人鑰匙及信封之行為確有不該，但亦不得執此而認被
    告必有竊之犯行。此外，復查無其他證據足資證明被告確有竊之犯行，應認
    不能證明被告此部分之犯罪。告訴人認被告此部分行為與右揭無故侵入住宅罪之
    間，係屬方法結果之牽連關係，為裁判上一罪，故本院不另為無罪之諭知。
據上論斷，應依刑事訴訟法第二百九十九條第一項前段，刑法第五十六條、第二百七
十七條第一項、刑法第三百零六條第一項、第四十一條第一項前段，罰金罰鍰提高標
準條例第一條前段、第二條，判決如主文。
中      華      民      國    九十    年      三      月      三十      日
              臺灣臺南地方法院刑事第三庭
                                      法  官  彭  振  湘
右正本證明與原本無異。
如不服本判決，應於判決送達後十日內，向本院提出上訴狀（須附繕本）。
                                      書記官  汪  姿  秀
中      華      民      國    九十    年      三      月      三十      日
附錄本案論罪科刑法條全文：
刑法第二百七十七條第一項：
傷害人之身體或健康者，處三年以下有期徒刑、拘役或一千元以下罰金。
刑法第三百零六條第一項：
無故侵入他人住宅、建築物或附連圍繞之土地或船艦者，處一年以下有期徒刑、拘役
或三百元以下罰金。


司法院資訊處製作；財團法人民間司法改革基金會備份。
